【裁判字號】    95,簡上,112
【裁判日期】    951226
【裁判案由】    毒品危害防制條例
【裁判全文】
臺灣板橋地方法院刑事判決             95年度簡上字第112號
上  訴  人  臺灣板橋地方法院檢察署檢察官
被      告  乙○○
上列上訴人因被告違反毒品危害防制條例案件，不服本院94年度
簡字第5567號中華民國94年12月22日第一審判決（聲請簡易判決
處刑案號：臺灣板橋地方法院檢察署94年度毒偵字第6838號），
及移送併辦（臺灣臺北地方法院檢察署94年度毒偵字第3674號、
第3921號、95年度毒偵字第220 號、第268 號、第455 號、第
1009號、第1336號、第1358號、臺灣士林地方法院檢察署95年度
毒偵字第70號、臺灣板橋地方法院檢察署95年度毒偵字第3822號
），本院判決如下：
    主  文
原判決撤銷。
乙○○連續施用第二級毒品，累犯，處有期徒刑壹年貳月。
扣案甲基安非他命（不含外包裝袋，淨重拾參點參柒公克），沒
收銷燬之；扣案上開甲基安非他命外包裝袋貳拾貳只、吸食器伍
組、吸管壹支、鏟子肆支、小鐵盒壹個、磅秤壹個，均沒收。
    事  實
一、乙○○前於民國90年間因施用第二級毒品案件，經臺灣臺北
    地方法院以90年度毒聲字第1625號裁定送觀察、勒戒後，認
    無繼續施用毒品之傾向，於90年8 月9 日執行完畢釋放，並
    經臺灣臺北地方法院檢察署檢察官以90年度毒偵字第1472號
    、第1972號為不起訴處分確定。又於93年間因賭博案件，經
    臺灣臺北地方法院以91年度易字第1659號判處有期徒刑6 月
    ，於93年10月12日執行完畢。詎乙○○不思悔改，又於上開
    觀察、勒戒執行完畢釋放後5 年以內，基於施用第二級毒品
    甲基安非他命之概括犯意，自94年4 、5 月間某日起至95年
    4 月18日為警查獲採尿前96小時內之某時，連續多次在臺北
    縣蘆洲市○○街194 巷22號4 樓住處、臺北縣新店市○○路
    16號6 樓、臺北縣新店市○○路46號5 樓住處等處所，以將
    第二級毒品甲基安非他命置於玻璃球內再點火燒烤吸取煙氣
    之方式，施用第二級毒品甲基安非他命多次。嗣先後於附表
    所示時、地為警查獲，並扣得如附表所示之物。
二、案經臺北市政府警察局文山第一分局、士林分局、大同分局
    、刑警大隊、臺北縣政府警察局新店分局報請臺灣板橋、臺
    北、士林地方法院檢察署檢察官偵查起訴及移送併辦。
    理  由
一、訊據被告乙○○坦承前揭犯罪事實不諱，且被告於附表所示
    查獲時間為警查獲後採尿送驗之結果，均呈安非他命類（甲
    基安非他命）陽性之反應，有臺灣檢驗科技股份有限公司濫
    用藥物尿液檢驗報告11紙在卷為據，足認被告前揭自白與事
    實相符，並有如附表所示相關扣案物為證（另查扣之槍砲、
    第一級毒品、第一級毒品施用針筒，因與被告本案犯行無涉
    ，是不贅載於附表中），並有搜索、扣押筆錄、扣押物品目
    錄表、扣押物品照片等在卷為據。而被告前曾於90年間因施
    用第二級毒品案件，經臺灣臺北地方法院以90年度毒聲字第
    1625號裁定送觀察、勒戒後，因認無繼續施用毒品之傾向，
    於90年8 月9 日執行完畢釋放，並經臺灣臺北地方法院檢察
    署檢察官以90年度毒偵字第1472號、第1972號為不起訴處分
    確定，有臺灣高等法院被告前案紀錄表處分書等在卷足稽，
    綜上事證明確，足認被告於前開觀察、勒戒執行完畢後之5
    年以內，再犯本件施用第二級毒品之犯行明確，應依法論處
    。
二、核被告所為，係犯毒品危害防制條例第10條第2 項之施用第
    二級毒品罪，被告持有甲基安非他命後進而施用，其持有之
    低度行為應為高度之施用行為所吸收，不另論罪。被告行為
    後，刑法業於94年2 月2 日經總統以華總一義字第09400014
    901 號令修正公布，並於95年7 月1 日施行。而按行為後法
    律有變更者，適用行為時之法律，但行為後之法律有利於行
    為人者，適用最有利於行為人之法律，修正後刑法第2 條第
    1 項定有明文。此條規定係規範行為後法律變更所生新舊法
    律比較適用之準據法，本身尚無新舊法比較之問題，於新法
    施行後，應一律適用新法第2 條第1 項之規定，為「從舊從
    輕」之比較，先予敘明。再按本次法律變更，比較時應就罪
    刑有關之共犯、未遂犯、想像競合犯、牽連犯、連續犯、結
    合犯，以及累犯加重、自首減輕暨其他法定加減原因（如身
    分加減）與加減例等一切情形，綜其全部罪刑之結果而為比
    較（最高法院95年5 月23日95年度第8 次刑庭會議決議參照
    ）。就本件所應適用法條部分，相關修正有(一)刑法第56條業
    已刪除，此刪除雖非犯罪構成要件之變更，但顯已影響行為
    人刑罰之法律效果，自屬法律有變更。被告多次犯行間，時
    間緊接，犯構成要件相同之罪名，顯係基於概括之犯意反覆
    為之，依修正前刑法規定，得依連續犯之規定論以一罪，並
    依法加重其刑。但依新法刪除第56條之結果，則應按行為次
    數分論併罰，是被告之行為依新法第2 條第1 項規定比較新
    、舊法結果，適用行為時之法律顯較有利於被告；(二)修正後
    刑法第47條第1 項規定「受徒刑之執行完畢，或一部之執行
    而赦免後，五年以內故意再犯有期徒刑以上之罪者，為累犯
    ，加重本刑至二分之一。」，與修正前刑法第47條規定「受
    有期徒刑之執行完畢，或受無期徒刑或有期徒刑一部之執行
    而赦免後，五年以內再犯有期徒刑以上之罪者，為累犯，加
    重本刑至二分之一。」不同，而依被告之前科紀錄，無論依
    修正前後刑法第47條之規定均構成累犯，是修正後之規定並
    無較有利於被告之情形。(三)綜上開比較結果，以修正前刑法
    較有利於被告。
三、是被告先後多次施用第二級毒品行為，時間緊接，犯罪構成
    要件相同，顯係基於概括犯意反覆實施，應依連續犯之規定
    論以一罪，並依法加重其刑。又被告於93年間因賭博案件，
    經臺灣臺北地方法院以91年度易字第1659號判處有期徒刑6
    月，於93年10月12日執行完畢，有臺灣高等法院被告前案紀
    錄表在卷可稽，其於有期徒刑執行完畢後之5 年以內，再犯
    本件有期徒刑以上之罪，為累犯，應依法遞加重其刑。原聲
    請簡易判決處刑意旨僅就被告於94年4 月間至8 月20日止施
    用第二級毒品之犯行起訴，惟被告連續施用毒品至95年4 月
    18日為警查獲前96小時內之某時，且基於概括犯意連續所為
    ，業據論述如前，足認被告所犯連續施用第二級毒品罪，有
    起訴效力不可分之裁判上一罪關係，檢察官雖僅就其中一部
    分聲請簡易判決處刑，本院仍應擴張併予審究。原審判決僅
    就被告上開犯行論罪科刑，而未及審酌被告94年8 月至95年
    4 月18日為警查獲前其餘施用第二級毒品犯行，自有未洽，
    檢察官據以上訴，為有理由，本院應撤銷原判決自為審判。
    本院審酌被告於曾犯毒品案件獲不起訴寬典，竟不珍惜此改
    過之機會，仍繼續施用甲基安非他命不改，顯見其不知悔悟
    自制，深染毒品惡習，並衡其施用毒品之動機、目的、所生
    危害，及犯後能坦承犯行，態度良好等一切情狀，量處如主
    文所示之刑。扣案如附表所示之甲基安非他命22包（不含外
    包裝袋，淨重13.37 公克），為當場查獲之毒品，不問屬犯
    人與否，應宣告沒收銷燬。扣案上開甲基安非他命外包裝袋
    22只（包裝毒品所用）、吸食器5 組（施用毒品所用）、吸
    管1 支（施用毒品所用）、鏟子4 支（撥置毒品所用）、鐵
    盒1 個（裝置毒品）、小磅秤1 個（用以確認施用之量），
    均為被告所有供施用或持有毒品所用，業據供承在卷，應予
    宣告沒收。
四、併案部分（臺灣臺北地方法院檢察署94年度毒偵字第3674號
    、第3921號、95年度毒偵字第220 號、第268 號、第455 號
    、第1009號、第1336號、第1358號、臺灣士林地方法院檢察
    署95年度毒偵字第70號、臺灣板橋地方法院檢察署95年度毒
    偵字第3822號），均與本件聲請簡易判決處刑部分有裁判上
    一罪關係，本院自應擴張併為審判。
五、末按第一審法院依被告在偵查中之自白或其他現存證據，足
    以認定犯罪者，得因檢察官之聲請，不經通常審判程序，逕
    以簡易判決處刑；依前二項規定所科之刑以宣告緩刑、得易
    科罰金之有期徒刑及拘役或罰金為限，刑事訴訟法第449 條
    第1 項前段、第2 項定有明文。又檢察官聲請以簡易判決處
    刑之案件，經法院認為有第451 條之1 第4 項但書第3 款所
    列之不合第449 條所定得以簡易判決處刑之案件者，應適用
    通常程序審判之，刑事訴訟法第452 條定有明文。本件原審
    未及審酌被告犯行次數眾多、及所犯屬連續施用第二級毒品
    之罪行，致未適用通常程序審理，其所踐行之簡易處刑程序
    違背法令，為保障當事人之審級利益，本院合議庭依通常訴
    訟程序審判後，按法院辦理刑事訴訟簡易程序案件應注意事
    項第14點規定，應撤銷原審判決，以第一審法院之地位，自
    為第一審通常程序之判決。是當事人如不服本判決，得於法
    定期間內，向管轄第二審法院提起上訴，併此指明。
據上論斷，應依刑事訴訟法第452 條、第455 條之1 第1 項、第
3 項、第369 條第1 項前段、第364 條、第299 條第1 項前段，
毒品危害防制條例第10條第2 項、第18條第1 項前段，刑法第11
條前段、第2 條第1 項前段、修正前刑法第56條、第47條、第38
條第1 項第2 款，判決如主文。
本案經檢察官鄧媛到庭執行職務。
中    華    民    國    95    年    12    月    26    日
                  刑事第十二庭  審判長法  官  徐蘭萍
                                      法  官  林淑婷
                                      法  官  林漢強
上正本證明與原本無異。
如不服本判決，應於收受判決正本後10日內，向本院提起上訴。
                                      書記官  曾千庭
中    華    民    國    95    年    12    月    27    日
附表：
┌──┬──────┬──────┬────────────┬──────┐
│編號│查獲時間    │查獲地點    │扣案應沒收之物          │            │
├──┼──────┼──────┼────────────┼──────┤
│ 1. │94年7 月25日│臺北市文山區│(1)第二級毒品安非他命5 包│（北檢）94毒│
│    │凌晨3 時30分│萬芳路（萬芳│  （淨重4.5 公克）。    │偵3674號    │
│    │許          │捷運站前）  │(2)安非他命吸食器2個。   │            │
├──┼──────┼──────┼────────────┼──────┤
│ 2. │94年8 月14日│臺北縣新店市│第二級毒品安非他命5 包（│（北檢）95毒│
│    │下午5 時15分│北新路3段145│淨重3.12公克）。        │偵268號     │
│    │許          │號7 樓707 室│                        │            │
│    │            │（美琪賓館）│                        │            │
├──┼──────┼──────┼────────────┼──────┤
│ 3. │94年8 月20日│臺北市文山區│(1)第二級毒品安非他命4 包│（北檢）94毒│
│    │下午3 時30分│樟新街32巷9 │  （淨重4.75公克）。    │偵3287號    │
│    │許          │號河堤旁    │(2)小鐵盒1個。           │            │
│    │            │            │(3)吸管1支。             │            │
├──┼──────┼──────┼────────────┼──────┤
│ 4. │94年10月6 日│臺北市民權西│                        │（士檢）95毒│
│    │5 時20分許  │路延平北路口│                        │偵70號      │
│    │            │            │                        │            │
│    │            │            │                        │            │
├──┼──────┼──────┼────────────┼──────┤
│ 5. │94年12月6 日│臺北縣新店市│殘渣袋2只               │（北檢）94毒│
│    │23 時30分許 │北新路3段51 │                        │偵3921號    │
│    │            │號5 樓540 室│                        │            │
│    │            │（黎明賓館）│                        │            │
├──┼──────┼──────┼────────────┼──────┤
│ 6. │95年1 月13日│臺北縣新店市│(1)第二級毒品安非他命5 包│（北檢）95毒│
│    │16時30分許  │寶元路46號5 │  （淨重0.32公克）。    │偵220號     │
│    │            │樓          │(2)安非他命吸食器2組。   │            │
│    │            │            │(3)電子磅秤1個。         │            │
├──┼──────┼──────┼────────────┼──────┤
│ 7. │95年1 月24日│臺北縣新店市│                        │（北檢）95毒│
│    │0 時5 分許  │復興路16號6 │                        │偵455號     │
│    │            │樓前        │                        │            │
│    │            │            │                        │            │
├──┼──────┼──────┼────────────┼──────┤
│ 8. │95年3 月30日│臺北縣新店市│(1)第二級毒品安非他命3 包│（北檢）95毒│
│    │23時30分許  │復興路16號6 │  （淨重1.0公克）。     │偵1009號    │
│    │            │樓（頂樓加蓋│(2)安非他命吸食器1組。   │            │
│    │            │）          │(3)鏟子4支。             │            │
├──┼──────┼──────┼────────────┼──────┤
│ 9. │95年4 月11日│臺北市○○路│                        │（北檢）95毒│
│    │17時30分許  │3 段206 巷39│                        │偵1358號    │
│    │            │號1樓       │                        │            │
├──┼──────┼──────┼────────────┼──────┤
│ 10. │95年4 月16日│臺北市○○街│                        │（北檢）95毒│
│    │9時20分許   │2 號（文山第│                        │偵1336號    │
│    │            │二分局）    │                        │            │
├──┼──────┼──────┼────────────┼──────┤
│ 11. │95年4 月18日│臺北市○○路│                        │（甲○）95毒│
│    │18時30分許  │桂林路口    │                        │偵3822號    │
└──┴──────┴──────┴────────────┴──────┘
附錄本案論罪科刑所用法條全文
毒品危害防制條例第10條
施用第一級毒品者，處六月以上五年以下有期徒刑。
施用第二級毒品者，處三年以下有期徒刑。


司法院資訊處製作；財團法人民間司法改革基金會備份。
